【裁判字號】    96,勞訴,85
【裁判日期】    970222
【裁判案由】    給付薪資等
【裁判全文】
臺灣臺中地方法院民事判決              96年度勞訴字第85號
原      告  甲○○
送達代收人  乙○○
被      告  陳秋金即新現代工程行
            丙○○
上列當事人間給付薪資等事件，本院於民國97年1月30日言詞辯
論終結，判決如下：
    主    文
被告陳秋金即新現代工程行應給付原告新臺幣柒仟壹佰元。
原告其餘之訴駁回。
訴訟費用由被告陳秋金即新現代工程行負擔百分之二，餘由
原告負擔。
本判決原告勝訴部分，得假執行。
    事實及理由
甲、程序方面：
    被告陳秋金即新現代工程行經合法通知，未於最後言詞辯論
    期日到場，核無民事訴訟法第386條各款所列情形，爰依原
    告之聲請，由其一造辯論而為判決。
乙、實體方面：
一、原告起訴主張略以：
（一）被告陳秋金係新現代工程行負責人，被告丙○○係陳秋金
      之子，實際負責新現代工程行事務及發放薪資。原告於民
      國（下同）93年7月起至94年7月底之間，在新現代工程行
      工作，但未獲給付94年7月份薪資新臺幣（下同）7,100元
      。又被告每月扣除原告薪資900元之保險費，佯稱向富邦
      保險投保意外險，但未據實投保，被告自應歸還未投保之
      金額計9,900元（每月900元，計11月）。又被告並未向健
      保局辦理勞工工地團體意外險，且沒有保險卡，已構成詐
      欺罪。另原告已在新現代工程行工作滿一年，依法資方資
      遣勞工時應給付資遣費，爰請求按每日1,500元計算之30
      日資遣費共45,000元。
（二）原告於94年5月起至同年6月13日由被告丙○○分配至寶輝
      大樓地下室污水池工作，不慎引發污水感染，造成紅腫發
      癢，支付醫療費用2,279元，經向勞工局申訴後未獲得賠
      償。原告因身受感染，乃返回新現代工程行向之前向原告
      借款3000元之阿華要錢擬就醫，但因阿華外出，原告在等
      待過程中不小心睡著，被告丙○○返回工程行後，因原告
      投訴勞工局乙事，心生不滿，即持棍棒往原告胸口重擊，
      致呼吸困難，原告乃向外逃出，竟遭車牌號碼M6-6009號
      汽車撞擊（沒有大傷口），之後經追查出該車為陳秋金所
      有。原告因此傷害至台中榮民總醫院診斷驗傷，計支出急
      診治療費620元，及聲請補發收據180元。而原告因受上述
      不法侵害，身心衰弱、痛苦異常，迄今已逾2年無法工作
      ，又常想起以前被丙○○欺負，爰請求賠償慰撫金
      557,650 元為此提起本件訴訟。並聲明：求為判決被告應
      給付原告622,729元。
二、被告陳秋金即新現代工程行未於最後言詞辯論期日到場，惟
    據其先前陳述，其答辯略以：伊僅係工程行掛名老闆，詳細
    情形不清楚，必須被告之兒子丙○○才清楚。並聲明：求為
    判決駁回原告之訴。
三、被告丙○○答辯略以：
    原告都是亂講的，不知道何人打他，不起訴書裡面有相關證
    據。被告不知道原告受感染這件事情，原告有去寶輝大樓工
    作，但是沒有感染。原告是臨時工，請求資遣費並無理由。
    新現代工程行確有向富邦壽險、南山人壽兩家公司用辦理員
    工保險，原告經扣下薪資中之每月900元，被告有幫他繳納
    保險費。新現代工程行是屬於仲介性質，原告私自去工地工
    作，私下與工地接洽，未經過公司同意。而工程行沒有向那
    個工地收到錢，因為原告私下與工地接洽把錢領走了，所以
    沒有錢可以還給原告。並聲明：求為判決駁回原告之訴。
四、原告與被告丙○○經本院整理不爭執事項，並簡化爭點如下
    ，本院並以不爭執之事實為本判決之基礎：
（一）不爭執之事實：
    1.原告自93年7月起至94年7月底在被告陳秋金即新現代工程
      行工作。
    2.被告陳秋金即新現代工程行以原告支付保費為由按月扣款
      900元。
    3.原告94年7月份之工資未領取。
（二）爭執事項：
    1.原告在被告陳秋金即新現代工程行工作的性質是臨時工或
      是常任的工作？
    2.原告94年7月未受領之工資若干？
    3.原告請求被告應給付每月900元，計11個月，合計9,900
      元之未繳納保費，有無理由？
    4.原告請求被告應給付資遣費30日，以每日1,500元計，合
      計45,000元是否有理由？
    5.原告主張因被告派遺至寶輝大樓工作，致受感染，皮膚紅
      腫發癢，支出醫療費用2,279元，依據為何？有無理由？
    6.原告請求給付醫藥費620元及補發收據180元之依據為何？
    7.原告請求慰撫金557,650元之依據為何？
    8.原告主張被告二人要共同負擔的依據為何？
五、法院之判斷：
（一）關於爭點1部分：
      按勞動契約，分為定期契約及不定期契約。臨時性、短期
      性、季節性及特定性工作得為定期契約；有繼續性工作應
      為不定期契約。定期契約屆滿後，有下列情形之一者，視
      為不定期契約：1.勞工繼續工作而雇主不即表示反對意思
      者。2.雖經另訂新約，惟其前後勞動契約之工作期間超過
      90日，前後契約間斷期間未超過30日者。前項規定於特定
      性或季節性之定期工作不適用之。勞動基準法第9條定有
      明文。復按勞動基準法第9條第1項所稱臨時性、短期性、
      季節性及特定性工作，依左列規定認定之：1.臨時性工作
      ：係指無法預期之非繼續性工作，其工作期間在六個月以
      內者。2.短期性工作：係指可預期於六個月內完成之非繼
      續性工作。3.季節性工作：係指受季節性原料、材料來源
      或市場銷售影響之非繼續性工作，其工作期間在九個月以
      內者。4.特定性工作：係指可在特定期間完成之非繼續性
      工作。其工作期間超過一年者，應報請主管機關核備。勞
      動基準法施行細則第6條亦定有明文。本件依原告提出之
      各薪資袋及被告丙○○不爭執之原告任職於新現代工程行
      長達一年之等事實以觀，原告工作期間均按月支領薪資；
      且被告陳秋金即新現代工程行為勞工投保意外險均將原告
      列為員工，期間亦長達一年（詳下述(四)部分），再本件亦
      無證據顯示原告工作項目、態樣等，有勞動基準法施行細
      則第6條就所稱臨時性、短期性、季節性及特定性工作等
      認定標準之情事存在，則揆諸首開勞動基準法第9條規定
      ，原告自應非臨時工無訛。
（二）關於爭點8部分：
      查被告二人雖不否認被告丙○○為新現代工程行實際執行
      事務及運籌帷幄之人。然查，我國民法關於契約責任、侵
      權行為責任等，除法律另有規定外，均以契約當事人、侵
      權行為人等為實際應負責之人。而查，本件原告上開主張
      ，關於勞動契約部分，其既自承任職於新現代工程行，則
      關於勞動契約之訂定對象即係被告陳秋金即新現代工程行
      ，而非被告丙○○，則關於該勞動契約所應負責者，自係
      被告陳秋金即新現代工程行，並無被告丙○○應共同負擔
      之法律依據。至於侵權行為責任部分，本件並無證據足認
      被告二人曾對原告共同為侵權行為（參下述(七)部分），被
      告二人自更無共同負賠償責任之餘地。據上，原告主張被
      告二人應共同負擔僱傭契約及侵權行為損害賠償責任，顯
      屬無據。
（三）關於爭點2部分：
      本件原告與被告丙○○已就原告94年7月未受領之工資為
      7,100元之事實表示不爭執（參96年10月15日言詞辯論筆
      錄第2頁）；被告陳秋金即新現代工程行雖辯以，其僅係
      工程行掛名老闆，詳細情形不清楚，必須被告之兒子丙○
      ○才清楚等語。然查：本件以被告丙○○對於未給付與原
      告之工資為7,100元不爭執等情，佐以被告陳秋金上述意
      見，堪認原告所主張其94年7月份未領工資為7,100元乙節
      ，應屬真實無訛。又被告丙○○雖表示，該7,100元未給
      付與原告之理由為原告私下接洽工地，未經過公司同意，
      而被告沒有向那個工地收到錢，因為原告私下與工地接洽
      把錢領走了，所以沒有錢可以給原告等語。經查，證人童
      鴻偉曾於原告告訴被告丙○○違反勞動基準法之刑事案件
      結證稱，公司有規定不能私下接工作，否則會被開除，而
      原告因偷接工作而被開除，而知悉原告偷接工作之原因係
      業主到公司說的等語（參臺灣臺中地方法院檢察署94年度
      他字第3180號卷第73頁），且有被告丙○○於該案件偵查
      中提出之員工守則乙份附卷可憑（參同上卷第67至69頁）
      。據此足認，被告陳秋金即新現代工程行未給付原告94年
      7月份之薪資7,100元，確係被告丙○○所稱之原告私下接
      洽工地之緣故無訛。而查，新現代工程行係屬勞派遣公司
      （參原告提出勞工保險局95年8月1日保承新字第09560332
      220號函），以居間仲介勞工前往不特定之工地工作為業
      ，勞工若利用此機會私自與業主接洽業務，而私下承攬或
      受僱工作，自足影響派遣公司之業務，而有違工作規則且
      情節重大，從而被告陳秋金即新現代工程行，據此事由開
      除原告，即非無據。惟查，依上揭新現代工程行員工守則
      第9條規定，員工私下與業主接洽所應接受之罰則為扣除
      押金，並非扣薪資，故被告陳秋金即新現代工程行以原告
      私下與業主接洽即扣住原告應領之薪資7,100元不發，與
      上開守則規定並不相符，尚屬無據。從而，原告請求被告
      陳秋金即新現代工程行應給付其94年7月份未受領之薪資
      7,100元，即非無據。至被告丙○○抗辯之新現代工程行
      因原告行為致未能向業主收取酬勞乙節，未據舉證以實其
      說，自不足採。末查，被告陳賢達雖負責新現代工程行之
      業務，有如前揭，然其並非新現代工程行之負責人，自不
      負給付原告薪資之契約義務，原告對其為請求，核屬無據
      ，不應准許。
（四）關於爭點3部分：
      原告與被告丙○○並不爭執，新現代工程行曾以原告支付
      保費為由按月扣取原告薪資中之900元。原告雖主張被告
      未代為保險，然經本院函詢南山人壽股份有限公司及調閱
      臺灣臺中地方法院檢察署95年度偵字第25745號原告告訴
      被告丙○○違反勞動基準法偵查案卷查明結果，新現代工
      程行確分別向富邦產物保險股份有限公司及南山人壽股份
      有限公司投保僱主意外責任保險及意外傷害責任、醫療保
      險等，此有上開偵查卷附之投保資料（94年度他字第3180
      號卷第27至31頁、第36至41頁、第47至51頁）及本院卷附
      南山人壽股份有限公司96年12月30日（96）南壽法字第
      685號函在卷足憑，足見被告陳秋金即新現代工程行確曾
      以原告等員工為被保險人參加保險。被告陳秋金即新現代
      工程行既確以該扣取款項為原告投保，則原告主張被告陳
      秋金即新現代工程行應返還上開扣取之薪資9,900元，即
      屬無據。另扣取薪資者既為被告陳秋金即新現代工程行，
      而非被告丙○○，則其請求被告丙○○返還該薪資，亦屬
      無據。
（五）關於爭點4部分：
      查原告係因違反員工守則而經被告陳秋金即新現代工程行
      開除，有如前述，其自新現代工程行離職，即非屬勞動基
      準法第16、17條所稱之資遣，再原告亦非受僱於被告丙○
      ○，則其請求被告二人應給付資遣費30日，以每日1,500
      元計，合計45,000元，即屬無據。
（六）關於爭點5部分：
      原告主張因被告派遺至寶輝大樓工作，致受感染，皮膚紅
      腫發癢，計支出醫療費用2,279元等情，固據其提出診斷
      證明書、醫療收據等為憑，然為被告丙○○所否認，且原
      告所提上開各證物僅足證明原告曾受有該身體病痛及損害
      ，然其原因為何，是否即確係工作中引起等，均乏相關資
      料可供佐證，其遽而請求此部分金錢給付，尚屬無據。
（七）關於爭點6、7部分：
      原告請求被告給付伊醫藥費620元、補發收據費用180元及
      慰撫金557,650元，雖其於本院進行爭點整理時未明確表
      明其法律依據，惟依其起訴狀載意旨，此部分應係指其所
      稱因與被告丙○○發生衝突後，遭受車輛撞擊所受之損害
      及精神賠償。然查，原告指控被告丙○○傷害伊之事實，
      並未提出適當證據以為佐證；且查，經本院依兩造所陳，
      調閱原告前告訴被告丙○○、陳秋金傷害之刑事偵查卷宗
      查明結果，亦查無被告丙○○、陳秋金傷害原告之證據資
      料，此部分之刑事案件亦經臺灣臺中地方法院檢察署檢察
      官以查無積極證據以為佐證而為不起訴處分確定在案（參
      臺灣臺中地方法院檢察署94年度偵字第17988號、96年度
      偵字第4509、9597號、96年度偵續字第430號偵查卷）。
      從而，原告主張被告二人應給付伊醫藥費用620元、補發
      收據費用180元及慰撫金557,650元等，核屬無據，不應准
      許。
（八）綜上，原告本於僱傭契約法律關係，請求被告陳秋金即新
      現代工程行給付7,100元，為有理由，應予准許；其逾此
      範圍之請求，即屬無據，應予駁回。
六、本件判決之基礎已臻明確，兩造其餘之攻擊防禦方法及舉證
    ，核與判決無影響，毋庸一一論列，併此敘明。
七、本件原告勝訴部分係所命給付金額未逾500,000元之判決，
    應依職權宣告假執行。
據上論結，本件原告之訴為一部有理由，一部無理由，依民事訴
訟法第385條第1項前段、第79條、第389條第1項第5款，判決如
主文。
中    華    民    國    97    年    2     月    22    日
                  民事第四庭    法  官  王鏗普
正本係照原本作成。
如對本判決上訴，須於判決送達後20日內向本院提出上訴狀。
中    華    民    國    97    年    2     月    22    日
                                書記官


司法院資訊處製作；財團法人民間司法改革基金會備份。
